臺灣新竹地方法院刑事判決
110年度金訴字第25號
聲  請  人  臺灣新竹地方檢察署檢察官
被      告  吳宜蓉



上列被告因違反洗錢防制法等案件，經檢察官聲請簡易判決處刑
（109年度偵字第11839號），本院認不得以簡易判決處刑（110
年度金簡字第1號），改依通常訴訟程序審理，並判決如下：
    主  文
本件公訴不受理。
    理  由
一、聲請簡易判決處刑意旨略以：被告吳宜蓉可預見將金融機構之
    提款卡及密碼交付他人使用，可能遭詐騙集團使用為詐欺取
    財之犯罪工具，讓被詐騙人陷於錯誤而將款項匯入其所提供
    之金融帳戶，藉以掩飾犯行，逃避檢警人員追緝，仍基於幫助
    他人詐欺取財及違反洗錢防制法之不確定故意，於民國108年
    11月初，在臺北巿某統一超商，將其向中華郵政股份有限公
    司新巿郵局所申辦之帳號：000-00000000000000號帳戶之存
    摺、提款卡及密碼交與姓名年籍不詳之人，以幫助該不詳人
    士所屬詐欺集團遂行詐欺取財犯行。嗣該詐騙集團成員取得
    上開帳戶之提款卡、密碼後，於108年11月15日，假冒民宿
    業者及郵局人員，撥打電話向告訴人陳宇苓佯稱：因作業疏
    失導致重複扣款，須至自動櫃員機取消云云，致告訴人陳宇
    苓陷於錯誤，稍後匯款新臺幣（下同）2萬9,989元至上開帳
    戶內。嗣告訴人陳宇苓發覺受騙後報警處理，為警始循線查
    悉上情。因認被告涉犯洗錢防制法第14條第1項、第2條第2
    款之洗錢罪嫌。
二、按同一案件繫屬於有管轄權之數法院者，由繫屬在先之法院
    審判之，刑事訴訟法第8條前段定有明文。又案件依上開規
    定不得為審判者，應諭知不受理之判決，並得不經言詞辯論
    為之，刑事訴訟法第303條第7款、第307條亦分別定有明文
    。復按法律上一罪之案件，無論其為實質上一罪（接續犯、
    繼續犯、集合犯、結合犯、吸收犯、加重結果犯）或裁判上
    一罪（想像競合犯及刑法修正施行前之牽連犯、連續犯），
    在訴訟上均屬單一性案件，其刑罰權既僅一個，自不能分割
    為數個訴訟客體，縱僅就其中一部分之犯罪事實提起公訴或
    自訴，如構成犯罪，即與未起訴之其餘犯罪事實發生一部與
    全部之關係，法院對此單一不可分之整個犯罪事實，即應全
    部審判（最高法院60年台非字第77號判例、96年度台非字第
    143號判決意旨參照）。再按一事不再理為刑事訴訟法上一
    大原則，蓋對於同一被告之一個犯罪事實，無論是實質上一
    罪或裁判上一罪，祇有一個刑罰權，不容重複裁判，故檢察
    官就同一事實為先後兩次起訴，法院應就重行起訴部分依法
    諭知不受理之判決（最高法院90年度台非字第50號判決意旨
    參照）。
三、經查，本案被告所涉上開犯行，經檢察官聲請簡易判決處刑
    而繫屬本院之日期為109年12月15日，此有蓋於臺灣新竹地
    方檢察署109年12月14日竹檢永禮109偵11839字第109904534
    4號函之本院收文章在卷可考。然被告前已因「基於幫助他
    人實施詐欺取財犯罪之不確定故意，於108年11月12日12時2
    0分許，將其於中華郵政股份有限公司所申設之帳號000-000
    00000000000號金融帳戶、於彰化銀行所申設之帳號000-000
    00000000000號金融帳戶，透過統一超商交寄上開帳戶之金
    融卡及密碼予某不詳姓名年籍之人，供為存提款及匯款使用
    ，幫助該不詳姓名年籍之人所組成之詐欺集團為詐欺犯行時
    ，作為匯款帳戶，任由他人藉以遂行詐欺犯罪。嗣前述詐欺
    集團成員基於意圖不法所有之犯意聯絡，於同年月15日某時
    致電告訴人廖宇捷、洪旭東，分別向渠等訛稱網路訂房設定
    錯誤，若不重新設定，恐重複扣款，致告訴人廖宇捷、洪旭
    東均陷於錯誤，而依該詐欺集團成員之指示廖宇捷分別匯款
    29,999元、17,123元至上開彰化銀行帳戶、匯款18,985元、
    985元至上開郵局帳戶，告訴人洪旭東分別匯款29,985元、3
    0,000元、30,000元至上開彰化銀行帳戶、匯款9,185元至上
    開郵局帳戶」之涉犯洗錢及幫助詐欺取財犯行，經臺灣嘉義
    地方檢察署檢察官以109年度偵字第2841號聲請簡易判決處
    刑，於109年8月19日繫屬於臺灣嘉義地方法院，由該院以10
    9年度金簡字第54號案受理後，改分109年度金訴字第104號
    案依通常程序審理，並於109年12月31日判決被告犯幫助洗
    錢罪，處有期徒刑3月，併科罰金1萬元，罰金如易服勞役，
    以1千元折算1日（尚未確定，下稱前案），此有前案聲請簡
    易判決處刑書、判決書、臺灣高等法院被告前案紀錄表在卷
    可按。是被告所犯前案與本案，均係同一提供上開郵局帳號
    000-00000000000000號帳戶金融卡及密碼之幫助行為，雖同
    時使本案告訴人陳宇苓、前案告訴人廖宇捷、洪旭東等人之
    財產法益受有侵害及妨礙特定犯罪與犯罪所得之追查，而觸
    犯數個幫助詐欺取財、幫助洗錢罪，然此係以單一行為而觸
    犯數罪名，屬想像競合犯之裁判上一罪，本案自應為前案之
    起訴效力所及。是以，被告本案被訴上開犯行與前案為同一
    案件無訛，而前案既由臺灣嘉義地方法院繫屬在先，尚未判
    決確定，則本案檢察官就被告已經起訴之同一案件，向本院
    重行聲請簡易判決處刑，揆諸前揭規定及說明意旨，本院自
    不得為審判，爰不經言詞辯論，逕為不受理判決之諭知。
據上論斷，應依刑事訴訟法第303條第7款、第307條，判決如主
文。
本案經檢察官吳志中聲請簡易判決處刑。
中　　華　　民　　國　　110 　年　　1 　　月　　15　　日
                  刑事第八庭  審判長法  官  廖素琪
　　　　　　　　　　　　　　　　　　法  官  林哲瑜
                                    法  官  潘韋廷　　
以上正本證明與原本無異。
如不服本判決應於收受本判決後20日內向本院提出上訴書狀，上
訴書狀應敘述具體理由。上訴書狀未敘述上訴理由者，應於上訴
期間屆滿後20日內補提理由書狀於本院（均須按他造當事人之人
數附繕本）「切勿逕送上級法院」。
告訴人或被害人如對於本判決不服者，應具備理由請求檢察官上
訴，其上訴期間之計算係以檢察官收受判決正本之日期為準。
中　　華　　民　　國　　110 　年　　1 　　月　　18　　日
                                    書記官  田宜芳